臺灣高等法院刑事判決　　　　　　　　　　　　　　九十三年度上訴字第六九六號
　　上　訴　人
　　即　被　告　乙○○
右上訴人因搶奪案件，不服臺灣板橋地方法院九十二年度訴字第二二三號，中華民
國九十二年十二月二十五日第一審判決（起訴案號：臺灣板橋地方法院檢察署九十二
年度偵字第一五四七九號）提起上訴，本院判決如左：
    主  文
原判決撤銷。
乙○○共同連續意圖為自己不法之所有，而搶奪他人之動產，累犯，處有期徒刑壹年
陸月。
    事  實
一、乙○○前於民國八十六年間因違反麻醉藥品管理條例案件，經臺灣板橋地方法院
    以八十六年度易字第八二三三號判處有期徒刑三月確定，於八十七年九月十四日
    執行完畢出監。詎猶不知悔改，夥同李湘萍（另案經臺灣士林地方法院判處有期
    徒刑一年六月）共同基於意圖為自己不法所有之概括犯意聯絡，連續於附表編號
    一至二所示之時間、地點，由李湘萍騎乘向不知情之賴木坤借得之車牌號碼ＤＵ
    Ｃ─六０五號輕型機車，後座搭載乙○○，趁如附表編號一至二所示之人不注意
    之際，自後方接近，由乙○○徒手搶奪渠等所有如附表編號一至二所示之財物，
    搶得現金由乙○○用以購買香煙、食物與李湘萍朋分享用，其餘財物則由乙○○
    棄置於不詳地點或由李湘萍藏置於其位於臺北縣汐止市○○路○段四十一巷三弄
    五號住處附近之山坡上。嗣經警調閱行搶地點附近街道錄影監視系統所監錄之影
    像紀錄，查知行搶機車之車牌號碼及車主資料後，始循線查獲上情，並於九十二
    年一月四日下午一時十分許至李湘萍前揭住處查訪，經屋主賴木坤同意實施搜索
    ，李湘萍並偕同員警於其住處附近山坡，起獲並扣得行搶所得之鑰匙乙串、粉餅
    乙盒、筆記本乙本、零錢包乙只、金石堂圖書禮券新臺幣（下同）四百元、聯邦
    銀行信用卡乙張及手冊乙本。
二、案經臺北市政府警察局內湖分局報請臺灣士林地方法院檢察署檢察官呈請臺灣高
    等法院檢察署檢察長核轉臺灣板橋地方法院檢察署檢察官偵查起訴。
    理  由
一、右揭犯罪事實，業據被告乙○○於偵訊、原審及本院訊問時坦承不諱，核與共犯
    李湘萍於警詢、臺灣士林地方法院檢察署接受訊問時之供述及告訴人甲○○、丙
    ○○指訴情節相符，並經證人賴木坤於臺灣板橋地方法院訊問時結證稱：被告與
    李湘萍行搶時騎乘之機車確係其於九十二年一月三日下午六時許借予李湘萍使用
    等語及在臺灣士林地方法院檢察署接受訊問時證述：伊前後共借二次機車給李湘
    萍，是一月二日及三日兩天等語屬實。此外，復有監視錄影系統監錄被告於九十
    二年一月三日下午六時許行搶經過之翻拍照片三張、贓物認領保管收據乙紙附卷
    可稽。本案事證明確，被告犯行堪以認定。
二、核被告如附表編號一、二所為，係犯刑法第三百二十五條第一項之搶奪罪。其與
    李湘萍就上開犯行間，有犯意聯絡及行為分擔，應論以共同正犯。又其先後二次
    搶奪犯行，時間緊接，方法相同，所犯係犯罪構成要件相同之罪名，顯係基於概
    括犯意而為之，為連續犯，應依刑法第五十六條之規定論以一罪，並加重其刑。
    被告前於八十六年間因違反麻醉藥品管理條例案件，經臺灣板橋地方法院以八十
    六年度易字第八二三三號判處有期徒刑三月確定，於八十七年九月十四日執行完
    畢出監，此有臺灣高等法院被告全國前案紀錄表乙件在卷足憑，其於五年內再犯
    本件有期徒刑以上之罪，為累犯，應依刑法第四十七條規定遞予加重其刑。
三、原審以被告罪證明確予以論罪科刑，固非無見，惟查：(一)被告乙○○於案發當時
    係與共犯李湘萍借宿於證人賴木坤家中，業經證人賴木坤於原審結證屬實，是本
    案所扣得被告所有之銀色風衣乙件、白色布鞋乙雙，應係被告日常生活所換穿之
    衣物，非專供犯罪所用之物，原審逕認此為供犯罪所用之物，尚有未洽。(二)另本
    案查無其他補強證據，證明被告確有如附表三所示之犯罪行為（詳如後述），原
    審遽認有此犯行，亦有未合。被告上訴以原判決量刑過重，指摘原判決不當，固
    無理由，惟原判決既有可議之處，自應由本院予以撤銷改判。爰審酌被告身染施
    用毒品之惡習，不思戒斷，竟因缺錢購買毒品而起意行搶，且與共犯李湘萍共同
    以騎乘機車、自後駛近被害人之方式行搶財物，除造成被害人財產損失外，更有
    危害渠等生命、身體安全之虞，惟其犯罪後尚能坦承犯行等一切情狀，量處有期
    徒刑一年六月。
四、不另為無罪之諭知部分：
    (一)公訴意旨略以：乙○○與另案被告李湘萍共同意圖為自己不法之所有，並基於
      概括犯意之聯絡，於附表編號三所示之時間、地點，由李湘萍騎乘向不知情之
      賴木坤所借得車牌號碼ＤＵＣ—六０五號輕型機車，後座搭載乙○○，趁如附
      表編號三所示之人不注意之際，由李湘萍騎乘前揭輕型機車自後接近，再由乙
      ○○下手搶奪如附表編號三所示之人所有如附表編號三所示之物，惟因機車車
      速過慢，未搶得財物，因認為被告另犯有刑法第三百二十五條第三項之搶奪未
      遂罪嫌云云。
    (二)按犯罪事實應依證據認定之，無證據不得推定其犯罪事實，又不能證明被告犯
      罪者，應諭知無罪之判決，刑事訴訟法第一百五十四條及第三百零一條第一項
      分別定有明文。次按事實之認定，應憑證據，如未能發現相當證據，或證據不
      足以證明，自不能以推測或擬制之方法，以為裁判基礎（最高法院四十年臺上
      字第八六號判例參照）。末按被告或共犯之自白，不得作為有罪判決之唯一證
      據，仍應調查其他必要之證據，以察其是否與事實相符，刑事訴訟法第一百五
      十六條第二項定有明文，立法目的乃欲以補強證據擔保自白之真實性；亦即以
      補強證據之存在，藉之限制自白在證據上之價值。而所謂補強證據，則指除該
      自白本身外，其他足資以證明自白之犯罪事實確具有相當程度真實性之證據而
      言（最高法院七十四年臺覆字第十號判例參照）。
    (三)經查：附表編號三之犯行雖有共犯李湘萍之自白，被告乙○○亦不予以否認，
      惟除此之外，並無任何被害人、搶奪之財物，甚或翻拍照片等補強證據存在，
      即附表編號三之犯行僅有被告暨共犯之自白，尚無其他足資以證明自白之犯罪
      事實確具有相當程度真實性之補強證據存在，揆諸前揭規定及判例意旨，不得
      以被告或共犯之自白，作為有罪判決之唯一證據，此外，復查無其他確切之證
      據足資證明被告確有公訴人所指此部分事實，不能證明被告有此部分犯罪，本
      應為無罪之諭知，惟公訴人認為被告此部分罪嫌與前開論罪科刑部分間，有連
      續犯之裁判上一罪關係，爰不另為無罪之諭知。
據上論斷，應依刑事訴訟法第三百六十九條第一項前段、第三百六十四條、第二百九
十九條第一項前段，刑法第二十八條、第五十六條、第三百二十五條第一項、第四十
七條，判決如主文。
本案經檢察官呂光華到庭執行職務。
中　　　華　　　民　　　國　　九十三　　年　　　四　　　月　　 十六 　　日
                              臺灣高等法院刑事第二十四庭
                                  審判長法  官  陳  貽  男
                                        法  官  徐  世  禎
                                        法  官  李  世  貴
右正本證明與原本無異。
如不服本判決應於收受送達後十日內向本院提出上訴書狀，其未敘述上訴之理由者並
得於提起上訴後十日內向本院補提理由書（均須按他造當事人之人數附繕本）。
                                        書記官  魏  汝  萍
中　　　華　　　民　　　國　　九十三　　年　　　四　　　月　　 十六 　　日
附錄：本判決論罪科刑法條全文
  刑法第三百二十五條
    意圖為自己或第三人不法之所有，而搶奪他人之動產者，處六月以上五年以下有
    期徒刑。
    因而致人於死者，處無期徒刑或七年以上有期徒刑，致重傷者，處三年以上十年
    以下有期徒刑。
    第一項之未遂犯罰之。
附表：
┌──┬─────┬──────┬────┬───────┬───────┐
│編號│ 犯罪時間 │  犯罪地點  │ 被害人 │搶  得  財  物│ 贓物處分情形 │
├──┼─────┼──────┼────┼───────┼───────┤
│ 一 │九十二年一│臺北縣三重市│甲○○  │黑色手提包乙只│現金由乙○○用│
│    │月二日下午│三和路三段九│        │（內置有易利信│以購買香煙、食│
│    │五時三十分│十一巷一五三│        │牌行動電話乙具│物與李湘萍朋分│
│    │許        │號前        │        │、泛亞銀行提款│享用，其餘財物│
│    │          │            │        │卡乙張及現金一│則由乙○○棄置│
│    │          │            │        │千一百元）    │於不詳地點    │
├──┼─────┼──────┼────┼───────┼───────┤
│ 二 │同年月三日│臺北市內湖區│丙○○  │米黃色手提包乙│現金由乙○○用│
│    │下午六時五│東湖路一一九│        │只（內置有西門│以購買香煙、食│
│    │十分許    │巷四十九弄二│        │子牌行動電話乙│物與李湘萍朋分│
│    │          │號旁        │        │具、臺北銀行提│享用，西門子牌│
│    │          │            │        │款卡、聯邦銀行│行動電話乙具、│
│    │          │            │        │信用卡、丙○○│臺北銀行提款卡│
│    │          │            │        │身分證、駕駛執│、丙○○身分證│
│    │          │            │        │照、健保ＩＣ卡│、駕駛執照、健│
│    │          │            │        │各乙張、現金四│保ＩＣ卡各乙張│
│    │          │            │        │百元、鑰匙乙串│經乙○○棄置於│
│    │          │            │        │、粉餅乙盒、筆│不詳地點，聯邦│
│    │          │            │        │記本乙本、零錢│銀行信用卡乙張│
│    │          │            │        │包乙只、金石堂│、鑰匙乙串、粉│
│    │          │            │        │圖書禮券四百元│盒乙盒、筆記本│
│    │          │            │        │及手冊乙本）  │乙本、零錢包乙│
│    │          │            │        │              │只、金石堂圖書│
│    │          │            │        │              │禮券四百元及手│
│    │          │            │        │              │冊乙本則由李湘│
│    │          │            │        │              │萍藏置於其前揭│
│    │          │            │        │              │住處附近之山坡│
│    │          │            │        │              │上            │
├──┼─────┼──────┼────┼───────┼───────┤
│ 三 │同日下午七│臺北市內湖區│姓名、年│乙○○已著手搶│未搶得財物    │
│    │時十分許  │東湖路一一三│籍不詳之│奪該女子之皮包│              │
│    │          │巷九十五弄十│女子    │，惟因未緊抓而│              │
│    │          │三號前      │        │鬆脫，並未搶得│              │
│    │          │            │        │財物          │              │
└──┴─────┴──────┴────┴───────┴───────┘
